【裁判字號】    98,交抗,192
【裁判日期】    980420
【裁判案由】    聲明異議
【裁判全文】
臺灣高等法院高雄分院刑事裁定         98年度交抗字第192號
                                     98年度交抗字第194號
抗告人即
受處分人    甲○○
上列抗告人因違反道路交通管理處罰條例聲明異議案件，不服臺
灣高雄地方法院中華民國98年2 月27日裁定（97年度交聲字第20
47號、第2048號），提起抗告，本院裁定如下：
    主  文
抗告駁回。
    理  由
一、抗告意旨略以：抗告人即受處分人甲○○（下稱受處分人）
    終生以從事聯結車駕駛，並執有聯結車駕駛執照受僱為司機
    糊口維生，茲因於民國95年4 月8 日19時酒後騎機車遭警攔
    檢，並以酒測超過標準，違反道路交通管理處罰條例第35條
    第2 項規定，被罰鍰，嗣原有聯結車駕照竟被吊銷，使受處
    分人不能從事本業，影響甚鉅，致受處分人生活困頓，三餐
    不繼借貸維生。準此，上開違規事實已遭一罪二罰，不合比
    例原則，有失公平，因無法律專業，不知程序如何救濟，經
    聲明異議遭駁回，為此提起抗告，請求撤銷原處分云云。
二、按受處分人不服道路交通管理處罰條例第8 條主管機關所為
    之處罰，得於接到裁決書之翌日起20日內向管轄地方法院聲
    明異議，同條例第87條第1 項定有明文。另道路交通案件處
    理辦法所稱之交通案件，指違反道路交通管理處罰條例，經
    公路主管機關或警察機關或其聯合設置之裁決機關處罰後，
    聲明異議之案件，道路交通案件處理辦法第2 條第1 款亦有
    明文規定。是依道路交通管理處罰條例第87條規定，向管轄
    法院聲明異議者，自以經公路主管機關或警察機關或其聯合
    裁決機關業已為裁決處罰之案件始得為之。詳言之，得向管
    轄地方法院聲明異議之範圍，係指不服主管機關所為之裁決
    處分為限，至於主管機關其他處分，僅得依行政程序救濟，
    異議人逕向法院聲明異議，程序上即非合法，合先敘明。
三、經查，本件高雄市政府95年4 月20日高市府交裁吊字第95-3
    1010304 號駕駛執照吊銷執行單之違規事實，係因受處分人
    於95年4 月8 日19時許，飲酒後騎乘車牌號碼XVV-220 號重
    型機車，行經高雄市○○○○○路口，為警攔停，以酒測器
    檢測其酒精濃度達0.35Mg/L，為警開立高市警交字第B00000
    000 號舉發違反道路交通管理事件通知單（下稱違規通知單
    ）當場舉發；又本件高雄市政府95年1 月20日高市府交裁吊
    字第95-31002075 號駕駛執照吊銷執行單之違規事實，其第
    B00000000 號違規通知單已於95年1 月20日繳納罰鍰結案，
    原通知單第2 、3 聯，已依違反道路交通管理事件統一裁罰
    基準及處理細則第77條規定，保存屆滿1 年者，得予銷毀規
    定辦理等情，有高雄市政府交通局97年10月17日高市交裁字
    第0970048425號函說明，並檢送高雄市政府警察局95年4 月
    8 日高市警交字第B0000000號舉發違反道路交通管理事件通
    知單影本與相關查證資料各1 紙附卷為憑【見原審97年度交
    聲字第2047號卷（下稱原審卷）第9 至14頁】，上開交通違
    規事件均未經主管機關裁決乙節，亦有原審98年1 月23日公
    務電話記錄在卷可稽（見原審卷第16頁）。顯見本件係受處
    分人於主管機關尚未對上開違規事實予以裁決作成裁決處分
    之前，即主動到案繳納罰鍰結案，主管機關高雄市政府交通
    局乃先後於95年1 月20日、95年4 月20日製作高市府交裁吊
    字第95-31002075 號、第00-00000000 號駕駛執照吊銷執行
    單執行在案，此有上開駕駛執照吊銷執行單及違規查詢報表
    1 紙在卷為憑（見原審卷第11、12、14頁）。準此，本件受
    處分人之違規事實，既未經主管機關裁決，則受處分人對上
    開駕駛執照吊銷執行單之處分，誤向原審交通法庭聲明異議
    ，其程序難認適法，且無從補正，自應予駁回。
四、綜上，原審依道路交通管理法第18條規定，裁定駁回受處分
    人之異議，核無違誤。抗告人仍執陳詞提起抗告，並無理由
    ，應予駁回。
五、據上論結，應依道路交通案件處理辦法第26條，刑事訴訟法
    第412 條，裁定如主文。
中    華    民    國    98    年    4     月    20    日
                  刑事第八庭    審判長法  官  洪兆隆
                                      法  官  李政庭
                                      法  官  陳志銘
以上正本證明與原本無異。
不得再抗告。
中    華    民    國    98    年    4     月    20    日
                                      書記官  黃琳群


司法院資訊處製作；財團法人民間司法改革基金會備份。
